【裁判字號】    98,台上,7292
【裁判日期】    981203
【裁判案由】    違反毒品危害防制條例
【裁判全文】
最高法院刑事判決            九十八年度台上字第七二九二號
上  訴  人  甲○○
選任辯護人  繆  聰律師
上  訴  人  乙○○
上列上訴人等因違反毒品危害防制條例案件，不服台灣高等法院
中華民國九十五年七月十九日第二審判決（九十四年度上訴字第
一五七一號，起訴案號：台灣桃園地方法院檢察署九十一年度偵
字第一一一三八號），提起上訴，本院判決如下：
    主  文
上訴駁回。
    理  由
按刑事訴訟法第三百七十七條規定：上訴於第三審法院，非以判
決違背法令為理由，不得為之。是提起第三審上訴，應以原判決
違背法令為理由，係屬法定要件，如果上訴理由書狀並未依據卷
內訴訟資料，具體指摘原判決不適用何種法則或如何適用不當，
或所指摘原判決違法情事，顯與法律規定得為第三審上訴理由之
違法情形，不相適合時，均應認其上訴為不合法律上之程式，予
以駁回。本件原審經審理結果，認為上訴人乙○○、甲○○各有
原判決事實欄二三記載之犯罪事實，因而撤銷第一審科刑之判決
，比較行為時與裁判時法律，改判仍依修正前刑法連續犯之規定
，並適用刑法第五十九條之規定，各論上訴人等以共同連續販賣
第一級毒品罪（乙○○，累犯，處有期徒刑十二年；甲○○，處
有期徒刑九年），併為相關從刑之諭知，已詳敘調查、取捨證據
之結果及憑以認定犯罪事實之心證理由。從形式上觀察，原判決
並無足以影響判決結果之違法情形存在。甲○○上訴意旨略以：
(一)原審未查明民國九十一年六月十二日究竟在何人身上查獲第一
級毒品海洛因及新台幣（下同）二千元，資以辨明伊曾否在該日
交付海洛因（０．四公克）予胡世倫並收取二千元。而胡世倫所
稱警員在其身上查獲之物品，未經鑑定確為海洛因，又未確認屬
扣押物清單所記載之一部。原判決逕為不利伊之認定，自有應於
審判期日調查之證據而未予調查，及判決不載理由或所載理由矛
盾等違法。(二)胡世倫於初次警詢時陳稱以每一小包二千元之價格
，向綽號「阿志」之不詳姓名者購買毒品，嗣後始稱向伊購買，
前後陳述不一。原判決未調查胡世倫於本件案發之前，是否曾經
與伊有毒品交易，復未查明交易次數及果否為海洛因無誤，亦有
證據調查未盡、判決不載理由或理由矛盾等違誤。(三)胡世倫於警
詢時，既未經依法錄音，即不能證明係出於自由意志而有證據能
力，亦不能證明其內容為真實。又伊主張警詢時遭刑求，第一次
移送偵訊筆錄係於腦震盪情形下所為之不實供述，原判決未說明
不予採信之理由，亦有不備理由之違法。乙○○上訴意旨則以：
胡世倫在警方授意下撥打門號0000000000之行動電話
表明欲購買毒品，然未能證明電話由伊接聽，亦無證據足以認定
伊於胡世倫與甲○○為警查獲時在場；又呂家豪雖稱以二千五百
元向伊購買一公克海洛因，然現場查獲的現金八萬二千元，其中
並無面額一百元或五百元之紙鈔。本件並無直接證據證明伊有販
賣毒品之事實，原判決遽為不利伊之認定，自非適法各云云。按
事實之認定、證據之取捨與證據之證明力如何，均屬事實審法院
得自由裁量、判斷之職權，苟其此項裁量、判斷，並不悖乎通常
一般人日常生活經驗之定則或理則上當然存在之法則，又已於判
決內論敘其何以作此判斷之心證理由者，即不得任意指為違法，
而資為第三審上訴之適法理由。經查，本件原判決主要係依憑證
人胡世倫、張齊安、林錦昌、高啟峰、周美君、胡世澤、呂家豪
、黃福源、張江榮分別於警詢、一審之證詞，及上訴人等分別於
偵查、第一審所為不利於己部分之供詞，暨扣案含門號0000
000000號行動電話號碼之手機、胡世倫假意交付之現金二
千元影本、電子秤、分裝袋、現場照片、及門號0000000
000號行動電話號碼通聯紀錄、搜索扣押筆錄、扣押物品目錄
表、扣押物品清單、法務部調查局九十一年七月八日調科壹字第
０八０００五四三九號鑑定通知書、同局九十一年九月二日調科
壹字第０八０００五六０一號鑑定通知書、台灣桃園地方法院檢
察署扣押（沒收）物品處分命令等證據，本於事實審法院職權推
理之作用，資以認定上訴人等各有原判決事實欄二三所記載之犯
罪事實，已於理由內詳為說明認定所憑之依據與得心證之理由。
對於上訴人等在原審矢口否認有本件共同連續販賣第一級毒品之
犯行，乙○○辯稱：伊於甲○○遭查獲之前，已未住在家裡，並
未於甲○○被查獲時在場，亦非甲○○所指綽號「表哥」之人，
伊未曾販賣海洛因予胡世倫，當天扣案之海洛因等物品，均非伊
所有，伊雖與呂家豪同時被查獲，然並未以二千五百元之價格出
售海洛因予呂家豪，實係呂家豪欲向伊借款八萬元，員警所查獲
之八萬二千元，其中並無面額五百元之紙鈔，該款項與其所涉販
賣海洛因予呂家豪之間並無關聯；甲○○所辯：伊應乙○○母親
之要求前往搬家，伊受當時在場綽號「表哥」之人請託，將扣案
海洛因交付予胡世倫，事前未接到胡世倫之電話，交付時亦不知
物品為海洛因各等語。何以均係卸責之詞，不足採信，亦已依憑
卷內資料予以指駁。並說明：甲○○於被查獲當日交付予胡世倫
之海洛因，經胡世倫交付警方查扣後，警方係將該包海洛因與在
乙○○住處房間查獲之海洛因合併保管計算秤重，乙○○指稱甲
○○於九十一年六月十二日交付予胡世倫之海洛因一包未據扣案
，應屬誤會；胡世倫嗣於偵、審程序或否認有金錢交易、或稱係
所謂「阿水」之人購買海洛因、或否認打電話予乙○○，應屬迴
護之詞，難以採信；證人林丁端香、高淑娟在第一審所為證詞，
均難採為有利乙○○認定之依據，亦無再傳喚高淑娟、樂文正之
必要。且敘明：起訴意旨未論及原判決事實欄三所記載乙○○販
賣海洛因予呂家豪之犯罪事實，惟此部分與起訴部分（即原判決
事實欄二所載）有修正前刑法連續犯之關係，為起訴效力所及，
自應併予審判。原判決所為論斷及說明，核未違背客觀存在之經
驗法則或論理法則，亦無應於審判期日調查之證據而未予調查、
理由不備或理由矛盾等違法情形存在。甲○○上訴意旨(一)(二)及乙
○○上訴意旨置原判決所為之明白論斷於不顧，猶執已為原審指
駁之陳詞爭辯，及對原審取捨證據與判斷證據證明力之職權行使
，恣意指其為違法，均非適法之第三審上訴理由。再原判決依據
證人張齊安在第一審之證詞，及胡世倫在初次警詢時之陳述、第
一審所為警詢時陳述屬實之證詞，說明胡世倫在警詢時之陳述具
有任意性，且經衡酌調查所得之結果，核與刑事訴訟法第一百五
十九條之二之規定相合，應具有證據能力，雖於警詢時並未同步
實施錄音，然經權衡人權保障與社會安全之均衡，仍應認具有證
據能力等旨（原判決理由壹、一(一)(1)）；而甲○○於第一審
準備程序已明確陳稱「我在警詢及偵查中所述都是自由陳述，沒
有不法刑求」（第一審卷(一)第二０四頁），復於原審之審判長詢
以「在警詢、偵查、原審及本院所言，有何意見？是否出於自由
意識？」後，答稱「警詢不實在，其他都實在」等語（原審卷第
二０七頁），亦未爭執其警詢之陳述有何遭受刑求或因腦震盪而
為不實陳述等情事。原判決採納胡世倫、甲○○在警詢時之陳述
，而為認定本件相關犯罪事實之基礎，自無違法。甲○○上訴意
旨(三)徒以自己之說詞，就原判決已詳為說明之事項，未依據卷內
訴訟資料具體指摘原判決違法，殊非合法之第三審上訴理由。至
上訴人等其餘上訴意旨，或係就原審採證認事職權之適法行使，
任意指摘為違法，或就與構成要件無涉之枝節事項，重為單純事
實之爭執，均難謂為適法之第三審上訴理由。衡以上述之說明，
應認其等上訴違背法律上之程式，均予以駁回。
據上論結，應依刑事訴訟法第三百九十五條前段，判決如主文。
中    華    民    國  九十八  年   十二   月    三    日
                      最高法院刑事第十二庭
                          審判長法官  黃  一  鑫
                                法官  張  春  福
                                法官  林  勤  純
                                法官  李  錦  樑
                                法官  陳  國  文
      本件正本證明與原本無異
                                      書  記  官
中    華    民    國  九十八  年   十二   月   十四   日
                                                      K


司法院資訊處製作；財團法人民間司法改革基金會備份。
